最高法院刑事裁定　　　　　　　　　 110年度台抗字第1998號
再抗告人　　張威欽



上列再抗告人因偽造文書等罪定應執行刑案件，不服臺灣高等法
院中華民國110年10月25日駁回其抗告之裁定（110年度抗字第15
40號），提起再抗告，本院裁定如下：
    主  文
再抗告駁回。
    理  由
一、按裁判確定前犯數罪者，併合處罰之；數罪併罰有二裁判以
    上宣告多數有期徒刑者，於各刑中之最長期以上，各刑合併
    之刑期以下，定其應執行之刑期，但不得逾30年，此觀刑法
    第50條第1項前段、第51條第5款及第53條分別規定甚明。又
    執行刑之量定，係事實審法院自由裁量之職權，倘其所酌定
    之應執行刑，並未違背刑法第51條各款所定之方法或範圍，
    暨刑事訴訟法第 370條規定所揭示之不利益變更禁止原則（
    即法律之外部性界限），亦無明顯違背公平、比例及罪刑相
    當原則或整體法律秩序之理念（即法律之內部性界限）者，
    即與法律授予裁量權行使之目的契合，自不得任意指為違法
    或不當。
二、本件第一審即臺灣桃園地方法院以受刑人即再抗告人張威欽
    （下稱再抗告人）所犯如其裁定附表編號 1至90所示偽造文
    書等共90罪所處之刑，係分別由數個不同案件判決確定之宣
    告刑，合於裁判確定前所犯合併定其應執行刑要件，且分屬
    得易科罰金暨得易服社會勞動，與不得易科罰金亦不得易服
    社會勞動之罪刑，因認檢察官依再抗告人之請求聲請法院裁
    定其應執行之刑為正當，審酌再抗告人所犯上開共90罪所處
    徒刑中之最長期者為有期徒刑1年6月，各刑合併之刑期為有
    期徒刑37年6月，復參以如第一審裁定附表編號3、4所示2罪
    所處之刑，曾經判決定其應執行之刑為有期徒刑 4月確定；
    同附表編號 5至8所示4罪所處之刑，曾經判決定其應執行之
    刑為有期徒刑 1年確定；同附表編號9至17所示9罪所處之刑
    ，曾經判決定其應執行之刑為有期徒刑 1年10月確定；同附
    表編號18至26所示 9罪所處之刑，曾經判決定其應執行之刑
    為有期徒刑2年確定；同附表編號27至32所示6罪所處之刑，
    曾經判決定其應執行之刑為有期徒刑 1年10月確定；同附表
    編號33至41所示 9罪所處之刑，曾經判決定其應執行之刑為
    有期徒刑1年2月確定；同附表編號44、45所示 2罪所處之刑
    ，曾經判決定其應執行之刑為有期徒刑 8月確定；同附表編
    號46、47所示 2罪所處之刑，曾經判決定其應執行之刑為有
    期徒刑6月確定；同附表編號49至52所示4罪所處之刑，曾經
    判決定其應執行之刑為有期徒刑2年確定；同附表編號53至5
    7所示5罪所處之刑，曾經判決定其應執行之刑為有期徒刑 1
    年8月確定；同附表編號58至62所示5罪所處之刑，曾經判決
    定其應執行之刑為有期徒刑1年6月確定；同附表編號63至69
    所示7罪所處之刑，曾經判決定其應執行之刑為有期徒刑1年
    6月確定；同附表編號71至75所示5罪所處之刑，曾經判決定
    其應執行之刑為有期徒刑 2年確定；同附表編號76至86所示
    11罪所處之刑，曾經判決定其應執行之刑為有期徒刑 1年10
    月確定；同附表編號87、88所示 2罪所處之刑，曾經判決定
    其應執行之刑為有期徒刑7月確定，加計同附表編號1、2、4
    2、43、48、70、89、90所示之罪分別所處之有期徒刑4月、
    有期徒刑4月、有期徒刑1年6月、有期徒刑8月、有期徒刑 3
    月、有期徒刑7月、有期徒刑10月、有期徒刑4月，合計為有
    期徒刑25年3月（4月＋1年＋1年10月＋2年＋1年10月＋1年2
    月＋8月＋6月＋2年＋1年8月＋1年6月＋1年6月＋2年＋1年1
    0月＋7月＋4月＋4月＋1年6月＋8月＋3月＋7月＋10月＋4月
    ），依循刑事訴訟法第 370條所揭示禁止不利益變更原則，
    暨受法律秩序理念所指導且考量法律目的所在之裁量準據，
    本於恤刑理念，依限制加重原則，對於上述共90罪合併酌定
    其應執行之刑為有期徒刑20年。
三、再抗告人不服第一審裁定而向原審提起抗告意旨略以：伊整
    體犯罪時間相近，且所犯相同罪名之行為態樣雷同，併合處
    罰之責任非難重複程度高，而應酌定較輕之應執行刑，乃第
    一審並未詳查上情，就伊所犯上揭共90罪遽行酌定其應執行
    之刑為有期徒刑20年，相較於其他相類司法案例所定之應執
    行刑尚嫌過重。再第一審法院漏未就伊所犯其他業經相關法
    院判決確定（諸如臺灣桃園地方法院 106年度桃簡字第1483
    號等判決）之罪刑合併定應執行刑，亦有違誤云云。然原裁
    定對於再抗告人所提起之抗告何以為無理由，而裁定予以駁
    回，已說明其理由略以：第一審裁定所酌定之前述應執行刑
    ，係考量再抗告人所犯侵占、竊盜、詐欺取財及偽造文書等
    各該相同罪名部分，其時間相近且行為態樣及侵害法益相同
    ，責任非難重複之程度較高，宜酌定較低之應執行刑，復綜
    合審酌再抗告人所犯數罪反映出之人格特性、刑罰暨定應執
    行刑之規範目的、所犯各罪間之關聯性及所侵害之法益與整
    體非難評價等面向，於法律拘束之外部性及內部性界限內，
    依限制加重原則，裁定其應執行之刑為有期徒刑20年，已本
    於恤刑理念給予適度之刑罰折扣，堪認與法律授予裁量權之
    目的無違，並未逾越刑法第51條第5款及刑事訴訟法第370條
    所定之法律外部性界限，且無逾越法秩序理念或濫用裁量權
    而有明顯違反公平、比例及罪刑相當原則等法律內部性界限
    之情形。又適用刑法第53條應依同法第51條第 5款之規定以
    酌定其應執行刑者，應由該案犯罪事實最後判決之各級法院
    所對應之檢察（分）署檢察官向該法院聲請裁定，此觀刑事
    訴訟法第477條第1項規定甚明。故受聲請法院就定應執行刑
    案件之審查及裁定範圍，應以檢察官所聲請者為限，未據檢
    察官聲請合併定應執行刑之罪刑，法院基於不告不理原則，
    不得任意擴張聲請範圍一併加以審理，否則即有未受請求之
    事項予以裁判之違法。本件再抗告人就其所犯數罪請求檢察
    官向管轄之第一審法院聲請定其應執行刑者，係如第一審裁
    定附表編號 1至90所示共90罪，並不包括如其抗告意旨所指
    諸如經臺灣桃園地方法院 106年度桃簡字第1483號等判決確
    定之罪刑，有「臺灣桃園地方檢察署依102年1月23日修正之
    刑法第50條調查受刑人是否聲請定應執行刑調查表」在卷可
    稽（見同署110年度執聲字第1693號卷第2頁）。則第一審法
    院基於前述不告不理原則，而未將再抗告人所犯其他不在本
    件聲請範圍內之罪刑合併定其應執行之刑，於法即無不合。
    至數罪併罰曾定應執行刑，若發現尚有其他罪刑與原定應執
    行刑之罪刑合於併合處罰要件，則仍得由受刑人或其法定代
    理人、配偶請求檢察官。或由檢察官逕依職權向管轄法院聲
    請另行依法合併定其應執行之刑，此係另一實體上之問題，
    尚與本件原裁定有無違誤或不當之判斷無涉等旨綦詳，經核
    於法尚無違誤。
四、本件再抗告人再抗告意旨並未指摘原裁定究有如何違誤或不
    當之情形，猶重執其向原審提起抗告之同一陳詞，泛謂原裁
    定不當而請求予以撤銷云云，顯係對原審裁量職權之適法行
    使任意指摘，是其再抗告為無理由，應予駁回。
據上論結，應依刑事訴訟法第412條，裁定如主文。
中    華    民    國   110    年    12    月    2     日
                  刑事第一庭審判長法  官  郭  毓  洲  
                                  法  官  林  英  志  
                                  法  官  林  靜  芬  
                                  法  官  周  盈  文  
                                  法  官  蔡  憲  德  
本件正本證明與原本無異
                                  書記官
中    華    民    國   110    年    12    月    2     日